臺灣板橋地方法院刑事判決　　　　　　 100年度訴字第1535號
公　訴　人　臺灣板橋地方法院檢察署檢察官
被　　　告　廖建盛
上列被告因違反毒品危害防制條例案件，經檢察官提起公訴（10
0 年度毒偵字第2210號），被告於準備程序進行中為有罪陳述，
經告知簡式審判程序之旨，並聽取當事人之意見後，經本院合議
庭裁定由受命法官獨任進行簡式審判程序，判決如下：
    主  文
廖建盛犯施用第一級毒品罪，累犯，處有期徒刑捌月，扣案之已
使用之注射針筒壹支沒收；又犯施用第二級毒品罪，累犯，處有
期徒刑伍月，扣案之自製吸食器壹組沒收之。應執行有期徒刑壹
年，扣案之已使用之注射針筒壹支及自製吸食器壹組，均沒收。
    事  實
一、廖建盛前因犯以下施用毒品等罪，除經執行(一)所示之觀察勒
    戒、強制戒治外，下列(二)至(五)所示之各罪判處之有期徒刑，
    均判決確定，並執行完畢（於本案構成累犯前科）：
  (一)前因於民國88年間查獲施用第二級毒品，經本院以88年度毒
    聲字第6219號裁定送勒戒處所觀察、勒戒，於88年10月14日
    入所執行後，因認有繼續施用毒品之傾向，再由本院以88年
    度毒聲字第7001號裁定令入勒戒處所施以強制戒治，嗣再經
    本院89年度毒聲字第3374號裁定停止戒治，所餘戒治期間付
    保護管束，於89年11月4 日保護管束期滿未經撤銷，視為強
    制戒治期滿，由臺灣板橋地方法院檢察署檢察官以89年度戒
    毒偵字第871 號不起訴處分書為不起訴之處分確定（初犯）
    。
  (二)復因於90年11月中旬某日起至93年6 月初某日許，分別犯連
    續施用第一、二級毒品罪，經本院以93年度訴字第960 號刑
    事判決分別判處有期徒刑九月、六月，並定其應執行刑為有
    期徒刑一年二月，於93年8 月13日確定（二、三犯，初犯觀
    察勒戒後，五年內再犯）。
  (三)又因於93年9 月19日犯共同連續搶奪罪，經本院以94年度訴
    字第225 號刑事判決判處有期徒刑一年四月，於94年7 月18
    日確定。
  (四)再因於94年1 月14日，犯收受贓物罪，經本院以94年度易字
    第790 號刑事判決判處有期徒刑三月，於94年9 月8 日確定
    。
  (五)更因於94年1 月間起至94年4 月15日止，分別犯連續施用第
    一、二級毒品罪，經本院以94年度訴字第1385號刑事判決分
    別判處有期徒刑十月、七月，並定其應執行刑為有期徒刑一
    年三月，嗣上訴後撤回上訴，於94年10月19日確定（四、五
    犯，初犯觀察勒戒後，五年內已再犯，於該五年後再犯）。
  (六)上開(二)至(五)所示之罪，於94年4 月16日入監執行後，上開(三)
    至(五)所示之罪，經本院以96年度聲減字第273 號裁定減刑並
    定其應執行刑為有期徒刑一年四月又十五日，於96年7 月16
    日執行完畢（於本案構成累犯前科）。
二、廖建盛明知海洛因及甲基安非他命，係經毒品危害防制條例
    分列為第一、二級毒品，不得持以施用，惟仍不能戒除施用
    毒品之惡習，竟又分別於100 年3 月14日凌晨3 時許，在新
    北市○○區○○街367 號二樓住處內，分別施用第一級毒品
    海洛因及第二級毒品甲基安非他命各一次（六、七犯）。嗣
    經警據報於同年3 月14日下午3 時30分許前往上址查獲，並
    扣得其上開施用毒品所用之注射針筒一支、其以寶特瓶自製
    之安非他命吸食器一組，而其於查獲同日經警採集其尿液檢
    體送請鑑驗後，結果呈嗎啡及甲基安非他命陽性反應，始悉
    上情。
三、案經新北市政府警察局土城分局移送臺灣板橋地方法院檢察
    署檢察官偵查起訴。
    理  由
一、本案被告廖建盛所犯係死刑、無期徒刑或最輕本刑為三年以
    上有期徒刑以外之罪，於本院準備程序進行中，被告先就被
    訴事實為有罪之陳述，經本院告知簡式審判程序之旨，並聽
    取公訴人、被告之意見後，由本院合議庭依刑事訴訟法第27
    3 條之1 第1 項規定，裁定由受命法官獨任進行簡式審判程
    序。
二、被告廖建盛就其於事實欄二所示時間，分別施用第一級毒品
    海洛因及第二級毒品甲基安非他命之事實，經被告於本院審
    理中坦承不諱，且被告於上開時間經警採集之尿液，經送台
    灣檢驗科技股份有限公司以酵素免疫分析法為初步檢驗，並
    以氣相層析質譜儀法為確認檢驗後，均呈嗎啡及安非他命類
    陽性反應，有新北市政府警察局土城分局偵辦毒品案尿液編
    號及姓名對照表（檢體編號：H0000000號）、臺灣檢驗科技
    股份有限公司濫用藥物檢驗報告（編號：UL/2011/00000000
    號）等各一份在卷供參。經查：
  (一)按酵素免疫分析法屬免疫學分析原理，當其他藥物化學結構
    相近才可能引起偽陽氣相層析質譜儀法則係目前確認藥物篩
    檢結果時最常採用之確認方法，在良好的操作條件下，以氣
    相層析質譜儀作藥物及其代謝物之定性及定量分析，幾乎不
    會有偽陽性反應產生，前經行政院衛生署管制藥品管理局92
    年6 月20日管檢字第0920004713號函函述甚明，是本案卷內
    之濫用藥物檢驗報告結果，應屬精確而堪採信。
  (二)次查，海洛因係嗎啡經化學合成之半人工合成品，其藥（毒
    ）性高於嗎啡，經吸食或注射進入人體，藉由人體代謝系統
    之新陳代謝，分解成藥（毒）性較低之嗎啡、以及含有少量
    6- 乙 醯可待因、可待因等雜質，而由尿液排出人體，故可
    於尿液中檢驗出嗎啡、可待因等成分等情，此有憲兵司令部
    79 年6月1 日(79)鑑驗字第0273號函、80年6 月17日(80)鑑
    驗字第2815號函、法務部調查局80年3 月28日(80)發技1 字
    第1898號函、行政院衛生署管制藥品管理局以91年12月27日
    管檢字第121513號函可參。又服用海洛因後，尿液可檢出嗎
    啡最長時間，與服用劑量、服用頻率、服用方式、飲用水量
    多寡、個人體質及代謝情況等因素有關，依個案而異。依英
    國藥協會所編纂之Clarke's Isolation and Identifica-
    tion of Drugs 第二版記述，海洛因服用後於24小時內，經
    由尿液排出量可能達施用劑量之百分之八十，經Michael L.
    Smith 等人針對不同受試者，以注射方式給予一次劑量3mg
    至12mg量之海洛因進行試驗，結果顯示隨注射劑量增加，可
    檢出嗎啡陽性反應（濃度遠高於或等於300ng/mL）之時間亦
    有延長之趨勢，而不同受試者可檢出嗎啡陽性反應之時間各
    異，平均為一至二天，惟部分注射12mg海洛因者，至71小時
    仍可檢出微量之嗎啡成分，故服用高劑量海洛因者，其尿液
    在72小時至96小時內，仍有檢出嗎啡成分之可能性（參見行
    政院衛生署管制藥品管理局94年6 月出版「濫用藥物檢驗相
    關解釋彙編」第151 、152 頁）。
  (三)再以，人體施用甲基安非他命後，經由代謝作用，會產生未
    改變型態之甲基安非他命及未改變型態之安非他命，惟施用
    安非他命後，經由代謝作用，僅會產生未改變型態之安非他
    命之該科學檢證結果，有財團法人私立高雄醫學大學附設中
    和紀念醫院93年11月29日高醫附秘字第0930003384號函及法
    務部調查局93年5 月4 日調科壹字第09362413980 號函檢附
    之英國藥協會編纂之Clarke's Isolation and Identifica-
    tion of Drugs 該書記載文獻資料可供查證；此外，毒品施
    用後於尿液中可檢出之時間，受施用劑量及施用頻率、施用
    方式、飲水量之多寡、個人體質及其代謝情況等因素影響，
    因個案而異，於服用甲基安非他命後，一般可檢出之時間為
    一至五天，行政院衛生署管制藥品管理局92年12月2 日管檢
    字第0920009990號函可供參照。
  (四)依上開事證，被告有確於上開經警採尿往前回溯一至四天內
    某時，施用第一級毒品海洛因、第二級毒品甲基安非他命之
    犯行，應堪認定。
  (五)末查，毒品危害防制條例於92年7 月9 日修正公布，自93年
    1 月9 日施行，其中第20條、第23條將施用毒品之刑事處遇
    程序，區分為「初犯」及「五年內再犯」、「五年後再犯」
    。依其立法理由之說明：「初犯」，經觀察、勒戒或強制戒
    治後，應為不起訴處分或不付審理之裁定；經觀察、勒戒或
    強制戒治執行完畢釋放後，「五年內再犯」者，因其再犯率
    甚高，原實施之觀察、勒戒及強制戒治既已無法收其實效，
    爰依法追訴或裁定交付審理。至於經觀察、勒戒或強制戒治
    執行完畢釋放後，「五年後再犯」者，前所實施之觀察、勒
    戒或強制戒治已足以遮斷其施用毒品之毒癮，為期自新及協
    助其斷除毒癮，仍適用「初犯」規定，先經觀察、勒戒或強
    制戒治之程序。從而依修正後之規定，僅限於「初犯」及「
    五年後再犯」二種情形，始應先經觀察、勒戒或強制戒治程
    序。倘被告於五年內已再犯，經依法追訴處罰，縱其第三次
    （或第三次以上）再度施用毒品之時間，在初犯經觀察、勒
    戒或強制戒治執行完畢釋放五年以後，已不合於「五年後再
    犯」之規定，且因已於「五年內再犯」，顯見其再犯率甚高
    ，原實施觀察、勒戒或強制戒治，已無法收其實效，即應依
    該條例第10條處罰（最高法院95年度第7 次刑事庭會議決議
    要旨參照）。查以，被告於事實欄一、(一)經觀察勒戒、強制
    戒治執行完畢後，於執行完畢五年內，即犯事實欄一、(二)、
    所示之施用毒品罪等情，有上開各該判決及臺灣高等法院被
    告前案紀錄表各一份在卷可稽，被告於初犯經觀察勒戒執行
    完畢釋放五年以內，即為再犯，依上開說明，該二犯至本案
    六、七犯，皆非毒品危害防制條例第23條第2 項規定之「五
    年後再犯」類型，應依法訴追處罰。
  (六)綜上所述，本案事證明確，被告犯行洵堪認定，應予依法論
    科。
三、按海洛因、甲基安非他命係分屬毒品危害防制條例第2 條第
    2 項第1 款、第2 款規定之第一、二級毒品，被告於上開時
    地，分別施用海洛因、甲基安非他命之行為，核其所為，係
    犯毒品危害防制條例第10條第1 項之施用第一級毒品罪、同
    條第2 項之施用第二級毒品罪。又被告為施用上開毒品而持
    有各該毒品之低度行為，均應為施用之高度行為所吸收，不
    另論罪。被告所犯上開施用第一、二級毒品各罪，犯意各別
    ，構成要件互異，應分論併罰之。又被告有如事實欄一所示
    之犯罪科刑暨執行紀錄，有臺灣高等法院被告前案紀錄表在
    卷可稽，其於有期徒刑之執行完畢後，五年以內故意再犯有
    期徒刑以上之本案各罪，均構成累犯，均應依刑法第47條第
    1 項規定加重其刑。爰審酌被告前已因施用毒品犯行，經觀
    察勒戒、強制戒治，並已不起訴處分確定，本應知所惕勵，
    竟仍再為本案施用毒品之犯行，顯見其意志不堅，缺乏戒毒
    意志，除戕害自己身心健康外，並易導致社會危險，惟斟酌
    其智識程度、犯罪動機、目的、犯後態度等一切情狀，並斟
    酌依現行法被認屬構成犯罪之二犯以下之各該次施用毒品行
    為，係行為人染毒經查獲認屬初犯，而經國家先強制性之施
    以勒戒或戒治後，仍無法戒除毒癮，於五年內再犯而遭查獲
    ，是如國家認施用毒品本質為病症，而對初犯或五年後再犯
    之行為施以處遇措施欲戒除其毒癮，則對二犯以後之行為，
    縱認屬犯罪行為，其屬病症之本質，仍不因此而有所變更，
    是對二犯以後之構成犯罪之各次施用行為，均無非屬因毒癮
    發作惟無法自我抑制下所為之行為，是該毒癮病症既仍存在
    於其體內未根治，則其犯行本質係其意志無法抗拒其身體病
    症，且毒癮既屬成癮性之病症，如未戒除，僅有加深隱性，
    是其後次抗拒意志更需較該前次更為堅定，是依行為本質與
    病症情狀之觀察，在將二犯以後之施用行為認屬犯罪行為之
    前提下，並無後次犯行必重於前次犯行之事理，仍應視各該
    次施用毒品情狀，分別合理判斷，始不致悖理，而就同時施
    用數種毒品犯行，因係涉及行為人之成癮性與其施用習慣，
    是就行為人有數種毒癮之病症下，就其該次持有之該數種毒
    品，其係以分別或同時施用方式使用該等持有毒品以解除毒
    癮，是基於其持有該等毒品之目的，係在解除其毒癮之觀點
    上，就該次持有毒品後所為之各種方式之施用行為之應執行
    刑，應均屬相同，是斟酌本次施用之情狀、先前遭判處之刑
    度、本次施用距其前最後施用犯行相隔之期間，茲就所犯各
    罪，分別量處如主文所示之刑，並定其應執行之刑。
四、扣案之已用過之注射針筒一支、其以寶特瓶自製之安非他命
    吸食器一組，查係被告所有供其施用各該毒品所用之物，自
    應依刑法第38條第1 項第2 款規定沒收。又檢察官起訴書雖
    請求將扣案之另一未使用之注射針筒併為沒收，惟該支注射
    針筒查非違禁物，且非被告本案犯行所用之物，自無從沒收
    ，附此敘明。
據上論斷，應依刑事訴訟法第273 條之1 第1 項、第299 條第1
項前段、毒品危害防制條例第10條，刑法第11條、第51條第5款
、第47條第1 項、第38條第1 項第2 款，判決如主文。
本案經檢察官林慈雁到庭執行職務。
中    華    民    國   100    年    8     月    31    日
                  刑事第四庭  法  官  陳世旻
以上正本證明與原本無異。
如不服本判決應於收受判決後10日內向本院提出上訴書狀，並應
敘述具體理由。其未敘述上訴理由者，應於上訴期間屆滿後20日
內向本院補提理由書（均須按他造當事人之人數附繕本）「切勿
逕送上級法院」。
                              書記官  梁福建
中    華    民    國   100    年    9     月    5     日
附錄：本案論罪科刑法條
毒品危害防制條例 (民國97年04月30日修正)
第   10   條
施用第一級毒品者，處六月以上五年以下有期徒刑。
施用第二級毒品者，處三年以下有期徒刑。